臺灣士林地方法院民事判決　　　　　　 93年度重訴字第133號
原　　　告　乙○○
訴訟代理人　黃丁風律師
　　　　　　黃雅羚律師
複代理人　　黃敬唐律師
被　　　告　丁○○
　　　　　　　　　　　　　8樓.
　　　　　　家昌彩色印刷製版有限公司
法定代理人　丙○○
右　一　人
訴訟代理人　陳啟昌律師
上列人間請求損害賠償事件，本院於94年6月15日言詞辯論終結
，判決如下：
    主  文
被告應連帶給付原告新台幣肆拾萬壹仟零拾元，及自民國93年
2 月14日起至清償日止，按年息百分之五計算之利息。
原告其餘之訴駁回。
訴訟費用由被告連帶負擔百分之五；餘由原告負擔。
本判決第一項得假執行；但被告如以新台幣肆拾萬壹仟零拾元
為原告預供擔保或將上開金額提存後，得免為假執行。
原告其餘假執行之聲請駁回。
    事實及理由
一、原告主張︰(一)被告丁○○受雇於被告家昌彩色印刷製版有限
    公司（下稱家昌公司），於民國92年3 月13日中午1 時許，
    駕駛被告家昌公司所有牌照GQ-9892 號自小客車，沿台北縣
    汐止市○○區○ 段南向北方向行駛，行經該路段462 號公車
    站牌前，疏於注意，進而逆向衝撞公車站牌內等待公車之原
    告及訴外人盧佩修，致原告受有頭部外傷併腦挫傷及第3 、
    4 頸椎椎間盤突出、背部、雙小腿挫傷等傷害，被告丁○○
    並經刑事簡易判決處有期徒刑五月確定。依民法第184 條第
    1項前段、第188條第1項前段規定，被告應負連帶賠償責任
    。(二)原告因上開車禍受傷，受有下列損害：1.支出必要醫療
    費用新台幣（下同）53,597元，2.原告受傷前受僱於台北縣
    私立青山托兒所（下稱青山托兒所），擔任會計主任職務，
    月薪37,000元，因上開車禍，嚴重創傷，無法回所工作，自
    92 年3月14日起至同年8月31日止留職停薪，92年4月迄8月
    止，5個月未領薪資損失185,000元，3.原告因頸部疼痛異常
    ，需以頸圈保護，頸椎之傷害無法回復，受有脊柱遺存顯著
    畸形或運動障害之殘障，參照勞工保險殘廢給付標準表屬第
    7級殘廢，再參酌各殘廢等級喪失或減少勞動能力比率表，
    其減少勞動能力比例為69.21%，依原告受傷時年齡算至60歲
    ，尚可工作21年7月又20日，扣除中間利息後，勞動能力減
    損計6,396,974元，茲減縮請求6,211,974元，4.原告頸椎嚴
    重受創難以痊癒，且額頭留有手術後疤痕，身心所受痛苦折
    磨筆墨難以形容，為此，依民法第195條第1項規定，請求20
    0萬元之精神慰撫金。(三)原告爰依侵權行為法律關係，提起
    本訴，並聲明求為判決命：被告應連帶給付原告8,450,571
    元，及自起訴狀繕本送達被告翌日起，至清償日止，按年息
    百分之五計算之利息，並陳明願供擔保請准宣告假執行。
二、被告則抗辯︰(一)青山托兒所之負責人為原告之夫兄，有親戚
    關係，其出具之證明恐有不實之虞，且原告提出之青山托兒
    所薪資表部分月份並無原告薪資記載，又薪資數額多有不一
    致之情形，被告對原告所主張薪資數額有爭執，應以申報所
    得稅之扣繳憑單為證；(二)原告並無永久減損工作能力無法回
    復之情形，依國防大學國防醫學院三軍總醫院（下稱三軍總
    醫院）回函及原告至南大中醫聯合診所僅就診至92年5月24
    日止，可知原告至多僅需休養3個月，其謂留職停薪至8月，
    應非屬實，縱有留職停薪至8月，亦係原告個人因素，與被
    告無關，故6至8月薪資不應由被告賠償；(三)原告所受傷害並
    非無法回復，其所指之疤痕亦可透過化妝處理，無損於容貌
    ，而被告僅係月薪階級，資力不佳，被告家昌公司亦僅係小
    公司，原告請求慰撫金金額過高等語。(四)均聲明求為判決命
    ：原告之訴及假執行聲請均駁回，被告家昌公司並陳明如受
    不利益判決，願供擔保請准宣告免為假執行。
三、兩造不爭執之事實︰
  (一)被告丁○○受雇於被告家昌公司，於92年3 月13日中午1 時
    許，駕駛被告家昌公司所有牌照GQ-9892 號自小客車，沿台
    北縣汐止市○○區○ 段南向北方向行駛，行經該路段462 號
    公車站牌前，疏於注意，逆向衝撞公車站牌內等待公車之原
    告，致原告受有頭部外傷併腦挫傷及第3 、4 頸椎椎間盤突
    出、背部、雙小腿挫傷等傷害。被告丁○○並因而經本院92
    年度士交簡字第1892號刑事簡易判決論以過失傷害罪，處有
    期徒刑五月，並諭知如易科罰金，以參佰元折算壹日確定。
  (二)原告因上開傷害支出必要醫療費用共53,597元。
  (三)原告因本件車禍後，當日至三軍總醫院急診，嗣於92年3月1
    6日住院，同年3月19日出院，曾於同年3月26日、4月2日、4
    月16日、7月2日，93年9月15日、9月29日門診複查。原告另
    於92年3月25日至南大中醫聯合診所診療，並於同年4 月6日
    、4月16日、4月27日、5月6日、5月24日回診取藥（內服）
    。
  (四)原告於本件車禍受傷時，係任職於青山托兒所，擔任會計主
    任職務。
四、本件經本院於94年6 月15日與兩造整理並協議簡化之爭點為
    ︰
  (一)原告工作薪資損失之金額？
  (二)原告有無勞動能力永久減損之情形？如有，減損程度為何？
  (三)本件非財產上損害賠償之適當金額為何？
  茲分別論述如下：
  (一)原告工作薪資損失之金額？
    原告主張其因本件傷害，留職停薪至92年8 月31日，同年4
    月至8 月止，5 個月未領薪資損失185,000 元云云，並提出
    青山托兒所出具之留職停薪證明書一份為證。經核：
  1.工作薪資之損失，應以原告因受傷進行必要治療及合理休養
    之期間，致其無法領取薪資之金額為準，而非以原告主觀上
    依己意留職停薪之期間予以計算。查，原告於92年3 月13日
    因本件車禍受傷後，至三軍總醫院急診，嗣住院，至92年3
    月19日出院，該等期間自無法工作；而關於原告之病情，出
    院後合理休養期間之問題，經函詢三軍總醫院之結果，該院
    覆以：「陳員出院後應休養三個月…」等語，有該院94年2
    月15日集逵字第0940002412號函在卷足參，是以客觀上原告
    無法工作之合理期間，應至92年6 月19日止，則原告所主張
    未領薪資之92年4月至8月期間，其無法工作之合理期間應為
    2月又19日（即4月1日至6月19日）。
  2.至於計算工作損失之薪資標準，原告主張其每月薪資為37,0
    00元乙節，業據其提出青山幼稚園之薪津表16張、存摺影本
    11張、薪資證明書1 份等為證，並經青山托兒所負責人甲○
    ○證述在卷。上開薪津表部份月份原告之金額欄雖為空白或
    有金額不完全一致之情形，惟證人甲○○並證述：有一段時
    間托兒所現金週轉有問題，因原告有親戚關係，所以請原告
    慢點領，另金額有高低是補差額，因幼稚園教職員工是免稅
    ，所以無扣繳憑單等情，且按，原告任職於青山托兒所，擔
    任會計主任職務之事實，為兩造所不爭執，依其職務性質，
    顯然應有相當之薪津收入，而上開薪津表係青山幼稚園用以
    交付銀行轉帳之明細，右下角「轉帳訖」之欄位並分別蓋有
    台北國際商業銀行汐止分行之戳章，足見其內容之記載應屬
    真正無訛，揆諸上開薪津表所載原告之金額，其中90年12月
    、91年4月、91年12月均為37,000元，91年5月為38,300元，
    91年11月為43,485元，92年1月總額亦為37,000元（當月2張
    薪津表，金額分別為27,000元、10,000元）、92年2月亦為
    37,000元（原告與其配偶之金額35,000元，總額72,000元）
    ，另原告之存摺影本上所示薪津匯款記錄（薪津表所示金額
    係翌月9日或10日匯款），90年3月9日、91年1月9日、5月10
    日均為37,000元、90年5月10日為77,400元（應為2月份之金
    額）、90年8月10日、92年1月10日均為37,300元、91年6 月
    10日為38,300元、91年12月10日為43,485元、92年3月10日
    、4月10日均為72,000元（與配偶金額35,000元合計），則
    以其多數月份之金額均為37,000元及其他有差額者亦相近等
    情以觀，堪認上開證人甲○○之陳述及薪資證明書應屬可採
    ，原告主張其月薪為37,000元乙節，堪信屬實。則以此原告
    月薪金額為標準計算，前述原告無法工作期間2月又19日之
    薪資損失金額應為97,433元（[37000x2]+[37000x19/30]=97
    433，小數點以下四捨五入）。
  (二)原告有無勞動能力永久減損之情形？如有，減損程度為何？
    原告雖主張其頸椎之傷害無法回復，受有脊柱遺存顯著畸形
    或運動障害之殘障，減少勞動能力比例為69.21%云云，並請
    求勞動能力減損之損害6,211,974元，然為被告所否認。經
    查，關於原告病況回復情形對其勞動能力之影響，前述三軍
    總醫院之覆函已敘明「…休養三個月，但不符合第七級（勞
    工保險殘廢給付標準）之殘廢情況，勞動能力非永久減損。
    」之內容，嗣三軍總醫院94年4月11日集逵字第0940006128
    號函更明確回覆：「…陳員為幼稚園會計主任之工作，非勞
    力階級，故休養三個月後，應可回復勞動能力，並無永久減
    損無法回復之情形。」等文，亦有該覆函存卷足參。況且，
    原告休養後回任至青山托兒所工作，月薪金額仍同為37,000
    元之情，亦經前述證人甲○○證述在卷，足見其應無勞動能
    力永久減損之情形。而原告又未能舉出其他確切之證據以明
    ，其此部分損害之主張即不足憑採。
  (三)本件非財產上損害賠償之適當金額為何？
　  查原告受傷多處，經歷前述住院及相當期間之治療、休養，
    右額頭遺有疤痕，肉體、精神自受有相當之痛苦，而原告係
    53 年11 月3 日出生、現年40歲，高職畢業，擔任托兒所會
    計主任工作，名下有一屋一車，被告丁○○則為51年2 月13
    日出生，現齡43歲，高職畢業，離婚單身，目前從事大樓管
    理員工作、月入約25,000元，無不動產，居住於父親所有房
    屋，資力不佳，被告家昌公司登記資本總額為3,000,000 元
    等情，業經兩造分別陳明在卷，且有原告提出之照片及被告
    年籍資料、被告家昌公司變更登記表等在卷可參，本院綜酌
    實際情況、兩造身分、地位、經濟狀況等一切情狀，認原告
    請求慰撫金200萬元，核屬過高，應均予酌減為25萬元，較
    為妥適。
五、按，因故意或過失，不法侵害他人之權利者，負損害賠償責
    任。又，受僱人因執行職務，不法侵害他人之權利者，由僱
    用人與行為人連帶負損害賠償責任。民法第184條第1項前段
    、第188條前段分別定有明文。被告丁○○受雇於被告家昌
    公司，於執行職務時駕車過失撞及原告，致原告受傷，不法
    侵害原告之身體健康，自構成侵權行為，依上開規定，被告
    應就原告所受損害，負連帶賠償責任。依上所述，原告所受
    損害，計有醫療費用53,597元，工作損失97,433元及慰撫金
    25萬元，共計應為401,030元（53597+97433+250000=401030
    ）。從而，原告本於侵權行為之法律關係，請求被告連帶給
    付401,030元，及自起訴狀繕本送達被告翌日、即93年2月14
    日起，至清償日止，按年息百分之五計算之利息，為有理由
    ，應予准許。逾此範圍之請求，則無理由，應予駁回。
六、本判決主文第一項所命給付之金額未逾50萬元，應依職權宣
    告假執行，而該部分被告家昌公司並陳明願供擔保，聲請宣
    告免為假執行，核無不合，爰依聲請併就被告丁○○部份依
    職權酌定相當擔保金額宣告之；至於原告其餘假執行之聲請
    ，則因訴之駁回而失所附麗，應予駁回。
七、本件判決基礎已臻明確，兩造其餘攻擊防禦方法及訴訟資料
    經本院審酌後，核與判決不生影響，無一一論述之必要，併
    予敘明。
八、據上論結，本件原告之訴為一部有理由，一部無理由，依民
    事訴訟法第79條、第85條第2 項、第389 第1 項第5 款、
    第392 條第2 項，判決如主文。
中　　華　　民　　國　　94　　年　　7 　　月　　15　　日
　　　　　　　　　民事第二庭　法　官　施月燿
以上正本證明與原本無異。
如對本判決上訴須於判決送達後20日內向本院提出上訴狀。
中　　華　　民　　國　　94　　年　　7　　月　　 20    日
　　　　　　　　　　　　  　　書記官　韓金發
